臺灣高等法院高雄分院刑事判決
111年度上訴字第323號
上  訴  人  
即  被  告  黃興仁


                    (另案於法務部○○○○○○○○○執行                      中)
選任辯護人  王聖傑律師
            藍健軒律師
上列上訴人因毒品危害防制條例案件，不服臺灣高雄地方法院11
0年度訴字第631號，中華民國111年2月25日第一審判決（起訴案
號：臺灣高雄地方檢察署110年度偵字第11220號），提起上訴，
本院判決如下：
    主  文
上訴駁回。
    事  實
一、黃興仁明知甲基安非他命為毒品危害防制條例第2條第2項第
    2款所列管之第二級毒品，不得非法持有及販賣，竟意圖營
    利，基於販賣第二級毒品甲基安非他命之犯意，透過張育寧
    介紹，知悉張育寧之友人劉宥瑩有意購毒後，於民國109年1
    0月25日晚間11時至26日午夜0時許，前往張育寧位於高雄市
    ○○區○○○路00號14樓之13之住處，以新臺幣（下同）5000元
    之對價，販賣甲基安非他命1包予劉宥瑩，劉宥瑩於收受後
    並當場交付價金5000元予黃興仁。經警於109年11月25日8時
    許，因另案持搜索票前往劉宥瑩住處執行搜索，扣得甲基安
    非他命等物，並查獲劉宥瑩有施用甲基安非他命，因而循線
    查悉上情。
二、案經高雄市政府警察局苓雅分局報告臺灣高雄地方檢察署檢
    察官偵查起訴。
    理  由
壹、程序部分
　　按被告以外之人於審判外之陳述，雖不符刑事訴訟法第159
    條之1至之4等4條之規定，而經當事人於審判程序同意作為
    證據，法院審酌該言詞陳述或書面陳述作成時之情況，認為
    適當者，亦得為證據，同法第159條之5第1項定有明文。本
    判決所引用之證據資料屬於被告以外之人於審判外之言詞、
    書面陳述，查無符合同法第159條之1至之4之情形，並基於
    當事人進行主義中之處分主義，藉由當事人等同意之訴訟行
    為，與法院之介入審查其適當性要件，將原不得為證據之傳
    聞證據，賦予其證據能力。查本案認定事實所引用之卷內被
    告以外之人於審判外之陳述，業據檢察官、上訴人即被告黃
    興仁（下稱被告）及其辯護人於本院審理時同意有證據能力
    (見本院卷第89頁)，且本院審酌上開證據作成時之情況，尚
    無不當取供或違反自由意志而陳述等情形，並均與本案待證
    事實具有重要關聯性，認為以之作為本案之證據確屬適當，
    自均具有證據能力，而得採為認定被告犯罪事實之證據。
貳、實體部分
一、訊據被告固不否認有於事實欄所載時地交付甲基安非他命予
    證人劉宥瑩之事實，惟僅坦承轉讓甲基安非他命，而矢口否
    認有何販賣甲基安非他命之犯行，於本院審理時辯稱：當時
    我是去幫張育寧搬家，搬累了而與劉宥瑩一起施用甲基安非
    他命，劉宥瑩當時叫我轉讓該包甲基安非他命給她，但因為
    數量不夠，我當時沒有向劉宥瑩收錢便轉讓該包甲基安非他
    命給她，之後我想補齊數量給她，她再拿錢給我，但隔天劉
    宥瑩便不見也找不到她（見本院卷第91至93、159頁）。經
    查：
　㈠上開犯罪事實除被告否認部分外，其餘部分業據證人張育寧
    （見警卷第69至73頁、他卷第147至148頁、原審卷第82頁）
    及劉宥瑩（見警卷第15至20頁、他卷第111至112頁、原審卷
    第86至91頁）分別證述明確，而劉宥瑩有施用甲基安非他命
    之事實，有臺灣高雄地方法院搜索票、搜索扣押筆錄及扣押
    物品目錄表（見警卷第25至33頁）、尿液採證代碼對照表及
    正修科技大學超微量研究科技中心109年12月9日尿液檢驗報
    告（見警卷第45、49頁）、臺灣高雄地方檢察署110年度毒
    偵字第3444號緩起訴處分書（見偵卷第53至55頁）在卷可稽
    。
　㈡就被告販賣甲基安非他命予劉宥瑩之具體經過，經查：
　⒈證人即購毒者劉宥瑩於警詢、偵查及原審審理中證稱：我於1
    09年10月25日晚間11時至26日午夜0時許，經張育寧介紹，
    在高雄市○○區○○○路00號14樓之13張育寧住處，向綽號「虎
    哥」之被告以5000元購買甲基安非他命1包，具體過程是我
    於25日晚間9時許，先以LINE通訊軟體聯繫張育寧，請張育
    寧幫我找甲基安非他命，之後我於25日晚間11時許駕車前往
    張育寧住處，並在張育寧書房等候，接著被告走進來問我要
    多少，我問被告要多少錢，被告告知我1包5000元，我答應
    後，被告將1包甲基安非他命放在桌上，我亦當場交付5000
    元等語（見警卷第15至20頁、他卷第111至112頁、原審卷第
    86至91頁）。
　⒉證人即居中聯繫者張育寧於警詢、偵查及原審審理中證稱：
    劉宥瑩於109年10月25日以通訊軟體聯繫我，詢問我有無毒
    品，我說我沒有，但我們對話中提及我先生有一位朋友綽號
    「虎哥」即被告有碰觸毒品這塊，所以劉宥瑩拜託我詢問被
    告是否能夠購買毒品，並告知預算為5000元，當天被告剛好
    要來我家搬東西，我就告訴被告關於劉宥瑩購毒預算為5000
    元，然後我通知劉宥瑩說被告要來我住處，之後劉宥瑩也抵
    達我住處，劉宥瑩進入我住處書房，被告有進入交易毒品等
    語（見警卷第69至73頁、他卷第147至148頁、原審卷第82頁
    ）。
　⒊依據證人劉宥瑩與證人張育寧2人間之LINE通訊軟體對話紀錄
    內容，證人劉宥瑩於109年10月25日晚間9時許後有傳送「我
    預算只能5000」、「我看見面說比較清楚商量」、「那我們
    三個人說」等訊息，而證人張育寧亦陸續回應「等你過來再
    說」、「虎哥快到了」等語，有LINE通訊軟體對話紀錄翻拍
    照片在卷可佐（見警卷第85、87頁）。
　⒋證人劉宥瑩於109年10月25日晚間11時許，有抵達高雄市○○區
    ○○○路00號並搭乘電梯前往該址14樓，且被告亦於同年月26
    日午夜0時許搭乘電梯離開該址，有電梯監視器錄影翻拍照
    片在卷為憑（見警卷第87至95頁）。
　⒌依據上開證據資料綜合判斷，已可證明劉宥瑩係透過張育寧
    居中介紹，於事實欄所載時地向被告以5000元對價購得甲基
    安非他命1包，並當場交付5000元價金。上開具體過程及情
    節並據證人劉宥瑩及張育寧分別證述明確且互核一致，亦與
    LINE通訊軟體對話紀錄翻拍照片及電梯監視器錄影翻拍照片
    等證據資料相吻合，是本案被告以5000元價金販賣甲基安非
    他命1包予劉宥瑩之事實，確有購毒者劉宥瑩之證述及上開
    補強證據可佐，而可採信。
　⒍再者，被告已於初次警詢自白：我於109年10月25日晚間11時
    許，在張育寧的住處（高雄市○○區○○○路00號14樓之13)，以
    5000元販賣毒品甲基安非他命1包（重量為1錢重，約3.75公
    克）予劉宥瑩。當天張育寧以網路通訊軟體LINE聯繫我，說
    她朋友要處理東西，之後我駕駛車牌000-0000號自小客車前
    往張育寧的住處，到達後我進入該大樓，由張育寧帶我搭乘
    電梯上去她的住處，並且告知我她朋友要5000元的甲基安非
    他命1包，之後我在張育寧的住處等了一會兒，劉宥瑩到達
    並進入房間，張育寧說她朋友劉宥瑩要甲基安非他命，我就
    說好，我就將毒品甲基安非他命1包放在桌上，劉宥瑩則將5
    000元交付給我，結束後，我在那聊了一會兒天，就先行離
    去了等語（見警卷第5頁下段）。經核被告於初次警詢所為
    自白，亦與前開證據方法之內容互核一致。
　㈢被告辯解不可採信部分
  ⒈被告雖於本院審理時辯稱係轉讓甲基安非他命且當場未收受5
    000元，且其於原審亦辯稱並未取得5000元，其於警詢之所
    以承認有收取5000元，是因為想說隨便認一認就好云云（見
    原審卷第99頁）。然而，被告亦曾自承：我幫劉宥瑩拿1錢5
    000元，我沒有賺她錢（見偵卷第51頁）、我因為自己先向
    上游代墊5000元，所以才向劉宥瑩收取5000元（見原審卷第
    28頁），業已坦承有向劉宥瑩取得5000元；其次，細究被告
    上開陳述，除一致坦認確有向劉宥瑩收取5000元外，僅係辯
    稱係以成本價交付毒品、未透過此次犯行牟利、並非販賣毒
    品云云，可知被告斯時均能辯解維護自身權益，並否認有何
    販賣毒品犯行，實無被告所稱於警詢時隨便認罪之情形，益
    見被告事後翻異所辯，無非係避重就輕之詞，不足採信。
　⒉證人張育寧雖於原審審理中證稱：劉宥瑩當時沒有交付5000
    元予被告，因為我當時隱約有聽到劉宥瑩說錢要隔天再給云
    云（見原審卷第83、84頁）。但證人張育寧於警詢時已證稱
    ：被告與劉宥瑩在書房交易毒品時，我係身處客廳，因為那
    是他們自己的事，我只是聯繫而已，後續我就沒去參與或留
    意，後面交易毒品的詳情我不清楚等語（見警卷第71、72頁
    ）。以證人張育寧於距離案發時間較為接近之警詢陳述，理
    應記憶較為清晰，其尚且證稱因當時身處客廳而未加以留意
    ，故不清楚被告與劉宥瑩在書房交易毒品之過程，但其卻能
    於時隔久遠之原審審理中，陳稱有聽到證人劉宥瑩說錢要隔
    天再給等交易細節，顯與常理相悖且與上開證據資料不符，
    證人張育寧此部分於原審審理中之證述，應屬迴護被告之詞
    ，不可採信。　　
　⒊被告另辯稱無意圖營利，至多僅成立轉讓毒品云云。然查甲
    基安非他命價格甚高、取得不易，衡諸常情，倘非有利可圖
    ，一般人殊無甘冒遭查獲高度風險，與他人從事毒品交易之
    理，以被告曾於93年間因販賣第一級毒品經法院判處罪刑確
    定，有臺灣高等法院被告前案紀錄表可查（見本院卷第43至
    45頁），自知悉販賣毒品與他人有科處重刑之高度風險；復
    以被告與證人劉宥瑩素不相識，僅係透過證人張育寧居中介
    紹而有此次毒品交易，已如前述，則於被告與證人劉宥瑩並
    無摯友、近親等特殊情誼之情況下，倘非有利可圖，諒其當
    無甘冒觸犯重罪之風險，同以販入時之純度及價格無償轉讓
    甲基安非他命予證人劉宥瑩之可能，是被告就本案販賣甲基
    安非他命交易具有營利意圖。 　
  ㈣綜上，被告前開所辯，係卸責之詞，其提起上訴主張無罪或
    僅構成轉讓禁藥罪，均不足採信。本案事證明確，被告前開
    犯行，堪以認定，應依法論罪科刑。
二、論罪
  ㈠核被告所為，係犯毒品危害防制條例第4條第2項之販賣第二
    級毒品罪。又被告販賣前持有甲基安非他命之低度行為，為
    高度之販賣行為所吸收，不另論罪。
　㈡刑之加重減輕
　⒈累犯加重
    被告前因違反毒品危害防制條例販賣毒品案件分經判刑確定
    ，經本院以97年度聲字第1783號裁定應執行有期徒刑13年6
    月確定，於104年10月5日縮短刑期假釋出監付保護管束，10
    8年9月25日保護管束期滿假釋未經撤銷視為執行完畢等節，
    有臺灣高等法院被告前案紀錄表在卷可稽（見本院卷第43至
    45頁），其於有期徒刑執行完畢後，5年內故意再犯本件有
    期徒刑以上之罪，為累犯。又依司法院釋字第775號解釋文
    意旨，現行累犯規定係因「不分情節，基於累犯者有其特別
    惡性及對刑罰反應力薄弱等立法理由，一律加重最低本刑，
    於不符合刑法第59條所定要件之情形下，致生行為人所受之
    刑罰超過其所應負擔罪責之個案，其人身自由因此遭受過苛
    之侵害部分，對人民受憲法第8條保障之人身自由所為限制
    ，不符憲法罪刑相當原則，牴觸憲法第23條比例原則。」而
    經宣告違憲並有修正之必要，然上開解釋文已揭示「不分情
    節」、「特別惡性」、「刑罰反應力薄弱」、「致生行為人
    所受之刑罰超過其所應負擔罪責之個案」、「人身自由因此
    遭受過苛之侵害」、「比例原則」等審查基準，俾供法院就
    具體個案應依該解釋意旨，裁量是否加重最低本刑，以避免
    罪刑不相當之情形發生。經查：本案犯罪類型為販賣毒品罪
    ，已與被告先前所犯罪名類型相同，足證被告刑罰反應力薄
    弱，以販賣第二級毒品罪得加重之有期徒刑及併科罰金刑部
    分，如以累犯加重，亦不致生違反罪責原則及比例原則，亦
    無過苛侵害情事存在，本案被告應依刑法第47條第1項論以
    累犯，並加重其刑。
　⒉被告無毒品危害防制條例第17條第1項規定適用
　⑴被告固供出其毒品上游為潘榮華，並陳稱：其係於109年10月
    初在高雄市「鳥松區」雙九釣蝦場附近潘榮華之住處，向潘
    榮華購買「25000元」甲基安非他命1包（重量5錢，約18.75
    公克），潘榮華特徵為「身材瘦、眼窩凹陷、沒有戴眼鏡」
    云云（見警卷第7頁）。
　⑵惟查：①原審函詢警察機關是否有查獲被告指稱證人潘榮華販
    賣毒品之相關事證，經覆以：被告對於證人潘榮華之指證，
    因時間並未明確，尚無發現相關事證佐證其指述屬實，本案
    現未發現其他有關潘榮華犯罪之事證，尚無因被告供述而查
    獲毒品上游潘榮華之情事，有高雄市政府警察局苓雅分局11
    0年11月9日高市警苓分偵字第11073887600號函暨職務報告
    在卷可稽（見原審卷第37至39頁）。②證人潘榮華業於原審
    審理中已明確否認有與被告為毒品交易（見原審卷第93頁）
    。③被告於本院審理時，臨時聲請傳喚其同居人周佩芳，用
    以證明潘榮華為被告毒品上游，然而證人周佩芳係證稱：其
    於案發前之109年初與被告同居，迄被告被查獲入監服刑止
    ，被告入監後，其以每週一次頻率前往監所與被告會面。其
    見過潘榮華，他是被告的藥頭，被告與潘榮華是以打電話方
    式交易毒品，其曾於109年10月間與被告共同前往高雄市「
    鳳山區文龍路」某釣蝦場附近潘榮華之住處，由被告向潘榮
    華購買「5000元」甲基安非他命1包，潘榮華「身高約165公
    分，稍微胖胖的」云云（見本院卷第139至151頁）。
　⑶依據上開證據資料，偵查機關並未因為被告之供述而查獲潘
    榮華為被告本案之毒品上游來源，且經潘榮華否認，雖證人
    周佩芳曾證稱有與被告共同向潘榮華購買甲基安非他命，但
    被告與證人周佩芳對於向潘榮華購買甲基安非他命之地點、
    價金及潘榮華個人特徵所為之證述，均不相合，難以採信，
    是被告所述不符合毒品危害防制條例第17條第1項規定，無
    從據以減輕其刑。　
　⒊被告無毒品危害防制條例第17條第2項偵審自白之適用
　　按毒品危害防制條例第17條第2項有關犯第4條之販賣毒品罪
    ，於偵查及審判中均自白者，減輕其刑之規定，所謂自白，
    係指行為人坦承販賣毒品罪構成要件行為之全部或主要部分
    而言。而毒品危害防制條例第4條所定販賣毒品罪，係以行
    為人主觀上有營利意圖，而客觀上將毒品價售或有償讓與他
    人，為其構成要件。若行為人否認主觀上有營利意圖，僅承
    認客觀上有將毒品以無償或以原價或低於原價之價格有償轉
    讓，即與販賣毒品罪之構成要件不侔，難認已自白犯販賣毒
    品罪犯罪事實之全部或主要部分，自不得適用上開減輕其刑
    之規定。查被告否認本案販賣毒品犯行，亦否認有意圖營利
    ，僅坦承轉讓犯行，業如前述，依據上述說明，即無毒品危
    害防制條例第17條第2項偵審自白適用餘地，被告上訴意旨
    主張有上開規定適用（見本院卷第16至18、137、163頁），
    核不足採。
　⒋被告無刑法第59條規定之適用
　　按犯罪之情狀顯可憫恕，認科以最低度刑仍嫌過重者，固得
    依據刑法第59條規定酌量減輕其刑。條文所謂犯罪情狀，必
    須有特殊之環境及原因，在客觀上顯然足以引起一般同情，
    認為縱予宣告法定最低刑度猶嫌過重；而所謂犯罪情狀顯可
    憫恕，係指裁判者審酌刑法第57條各款所列事項以行為人之
    責任為基礎之一切情狀，予以全盤考量後，認其程度已達顯
    可憫恕之程度，始有其適用。又法條所謂最低度刑，在遇有
    其他法定減輕其刑之事由者，則是指適用該等法定減輕其刑
    事由後之最低刑度而言。經查：被告所適用之毒品危害防制
    條例第4條第2項販賣第二級毒品罪，其法定刑之徒刑部分為
    10年以上有期徒刑，因符合累犯加重要件，宣告刑範圍為有
    期徒刑10年1月。上訴意旨儘以被告實際轉讓毒品僅有1錢，
    量少價微，非與毒梟可比，且於偵審均認罪，又供出上游，
    主張有刑法第59條之適用（見本院卷第19、137、163頁），
    但並未證明或釋明被告有何特殊之環境及原因，在客觀上顯
    然足以引起社會一般同情，無從另以正當方式謀生，不得不
    販賣第二級毒品牟利，致其所犯之罪應受有期徒刑10年1月
    以下之酌減優惠；而被告所指始終自白、供出上游部分，此
    等犯後態度並非行為時之情狀，非刑法第59條應予審酌事項
    ，且經本院查明被告並未自白且供出上游，是上訴意旨就此
    部分所指，並無理由，被告無適用刑法第59條之餘地。
三、駁回上訴之理由
　㈠原審以被告上開罪證明確：
　⒈就刑罰裁量部分，審酌：被告不思努力進取獲取所需，為圖
    一己私利而販賣甲基安非他命予他人，輕則戕害施用者之身
    心健康，重則引發各種犯罪，危害社會治安，所為實應非難
    ；再參以其犯後飾詞否認犯行之態度，以及其於原審自述智
    識程度為國中肄業，家境勉持之生活狀況；兼衡其前科素行
    暨犯罪之手段、情節、所得利益等一切情狀，量處被告有期
    徒刑10年7月。
  ⒉就沒收部分，審酌：被告販賣甲基安非他命之價金5000元，
    且已收取，上開犯罪所得雖未扣案，應依刑法第38條之1第1
    項前段、第3項規定宣告沒收，於全部或一部不能沒收，或
    不宜執行沒收時，追徵其價額。
　㈡經核原審認事用法，並無不合，量刑、沒收及追徵亦屬允當
    。上訴意旨仍執前詞提起上訴，俱無理由，應予駁回。
據上論結，應依刑事訴訟法第368條，判決如主文。
本案經檢察官王建中提起公訴，檢察官劉宗慶到庭執行職務。
中　　華　　民　　國　　111 　年　　6 　　月　　29　　日
                  刑事第七庭    審判長法  官  李璧君
                                      法  官  石家禎
                                      法  官  李東柏
以上正本證明與原本無異。
如不服本判決應於收受本判決後20日內向本院提出上訴書狀，其
未敘述上訴理由者並應於提出上訴狀後20日內向本院補提理由書
（均須按他造當事人之人數附繕本）「切勿逕送上級法院」。
中　　華　　民　　國　　111 　年　　6 　　月　　29　　日
　　　　　　　　　　　　　　　　　　　書記官  王紀芸　　
附錄本判決論罪科刑法條：
毒品危害防制條例第4條第2項
製造、運輸、販賣第二級毒品者，處無期徒刑或10年以上有期徒
刑，得併科新臺幣1千5 百萬元以下罰金。